【裁判字號】    97,易緝,14
【裁判日期】    970425
【裁判案由】    詐欺
【裁判全文】
臺灣士林地方法院刑事判決              97年度易緝字第14號
公  訴  人  臺灣士林地方法院檢察署檢察官
被      告  甲○○
                    （另案於臺灣臺北看守所羈押中）
上列被告因詐欺等案件，經檢察官提起公訴（95年度偵字第2031
號、第6695號），被告於準備程序中就被訴事實為有罪之陳述，
本院合議庭裁定由受命法官獨任改依簡式審判程序審理，並判決
如下：
    主  文
甲○○犯詐欺取財罪，處有期徒刑捌月，減為有期徒刑肆月，如
易科罰金以銀元參佰元即新臺幣玖佰元折算壹日。又犯使公務員
登載不實罪，處有期徒刑肆月，如易科罰金以銀元參佰元即新臺
幣玖佰元折算壹日，減為有期徒刑貳月，如易科罰金以銀元參佰
元即新臺幣玖佰元折算壹日。又犯侵占罪，處有期徒刑陸月，如
易科罰金以銀元參佰元即新臺幣玖佰元折算壹日，減為有期徒刑
參月，如易科罰金以銀元參佰元即新臺幣玖佰元折算壹日。應執
行有期徒刑柒月，如易科罰金以銀元參佰元即新臺幣玖佰元折算
壹日。
    事實及理由
一、本件犯罪事實及證據除引用起訴書之記載（如附件起訴書）
    外，另補充：又被告於本院準備程序及審理時之自白，核與
    起訴書所載證據相符，足見被告自白與事實相符，本件事證
    明確，被告犯行洵堪認定，應依法論科。
二、核被告所為起訴書犯罪事實欄一、(一)部分，係犯刑法第339
    條第1 項詐欺取財罪；所為起訴書犯罪事實欄一、(二)部分，
    係犯刑法第214 條使公務員登載不實罪；所為起訴書犯罪事
    實欄一、(三)部分，係犯刑法第335 條第1 項普通侵占罪。
三、又按被告行為後，刑法於94年2 月2 日修正公布，95年7 月
    1 日施行，其中修正第2 條（新舊法之比較適用）、第51條
    （定執行刑）、第41條（易科罰金）、第33條第5 款（罰金
    刑）等規定。其中刑法第2 條係規範行為後法律變更所生新
    舊法律比較適用之準據法，是刑法第2 條本身雖經修正，但
    該條文既屬適用法律之準據法，本身尚無比較新舊法之問題
    ，應逕適用裁判時即修正後刑法第2 條規定以決定適用之刑
    罰法律，先予敘明。
  (一)修正前刑法第51條規定：「數罪併罰，分別宣告其罪之刑，
    依左列各款定其應執行者：」，其中第5 款規定：「宣告多
    數有期徒刑者，於各刑中之最長期以上，各刑合併之刑期以
    下，定其刑期。但不得逾二十年。」；修正後刑法第51條第
    5 款規定：「宣告多數有期徒刑者，於各刑中之最長期以上
    ，各刑合併之刑期以下，定其刑期。但不得逾三十年。」，
    則被告所犯上開等罪均係於刑法修正前所犯，比較結果，修
    正前之規定較有利於被告。
  (二)罰金刑部分，刑法分則編各罪所定罰金刑之貨幣單位原為銀
    元，修正前刑法第33條第5 款規定：「罰金：1 元（銀元）
    以上。」，而依罰金罰鍰提高標準條例規定，就72年6 月26
    日前修正之刑法部分條文罰金數額提高2 至10倍，其後修正
    者則不提高倍數，並依現行法規所定貨幣單位折算新臺幣條
    例規定，以銀元1 元折算新臺幣3 元；修正後刑法第33條第
    5 款規定：「罰金：新臺幣1,000 元以上，以百元計算之。
    」，刑法第33條第5 款所定罰金貨幣單位經修正為新臺幣後
    ，刑法分則各罪所定罰金刑之貨幣單位亦應配合修正為新臺
    幣，為使刑法分則編各罪所定罰金之最高數額與刑法修正前
    趨於一致，乃增訂刑法施行法第1 條之1 ：「中華民國94年
    1 月7 日刑法修正施行後，刑法分則編所定罰金之貨幣單位
    為新臺幣。94年1 月7 日刑法修正時，刑法分則編未修正之
    條文定有罰金者，自94年1 月7 日刑法修正施行後，就其所
    定數額提高為30倍。但72年6 月26日至94年1 月7 日新增或
    修正之條文，就其所定數額提高為3 倍。」；從而，刑法分
    則編各罪所定罰金刑之最高數額，於上開規定修正後並無不
    同，惟修正後刑法第33條第5 款所定罰金刑最低數額，較之
    修正前提高，自以修正前刑法第33條第5 款規定有利於被告
    。
  (三)綜上，本件經綜合觀察全部罪刑比較之結果，依修正後刑法
    第2 條第1 項前段規定，被告所犯之罪應適用修正前刑法第
    51條第5 款、第33條第5 款之規定。
  (四)另修正刑法係自95年7 月1 日起施行，在此之前，刑法分則
    編有關罰金刑之貨幣單位係銀元；且依刑法分則編應處罰金
    者，應適用罰金罰鍰提高標準條例第1 條之規定；亦即應按
    各該具體條文制定或修正之時間先後，定其提高之倍數。惟
    被告行為後，刑法施行法增訂第1 條之1 ，於95年6 月14日
    經總統公布，並自同年7 月1 日起施行；該條規定：「中華
    民國94年1 月7 日刑法修正施行後，刑法分則編所定罰金之
    貨幣單位為新臺幣。94年1 月7 日刑法修正時，刑法分則編
    未修正之條文定有罰金者，自94年1 月7 日刑法修正施行後
    ，就其所定數額提高為30倍。但72年6 月26日至94年1 月7
    日新增或修正之條文，就其所定數額提高為3 倍」。亦即自
    95年7 月1 日起，刑法分則編所定罰金之貨幣單位，由原來
    之銀元改為新臺幣；且94年1 月7 日刑法修正時，刑法分則
    編未修正之條文定有罰金者，自95年7 月1 日起，有關罰金
    之數額提高為30倍。刑法第339 條、第214 條、第335 條之
    罪自24年7 月1 日施行後即未再修正，依增訂刑法施行法第
    1 條之1 之規定，其罰金以新臺幣為單位，數額應提高30倍
    。此與增訂前之罰金以銀元為單位，且適用罰金罰鍰提高標
    準條例第1 條前段之結果應提高10倍，而新臺幣與銀元之比
    例為3 ：1 ，換算結果亦為30倍者，並無不同。亦即增訂刑
    法施行法第1 條之1 之意旨，僅在使刑法規範之罰金刑之貨
    幣單位，一律改為新臺幣，並使增訂前後有關罰金刑提高之
    倍數一致，對被告而言，並無有利、不利之比較適用之問題
    ，且此增訂之規定應屬罰金罰鍰提高標準條例第1 條但書之
    情形，當無同條前段規定之適用，自應逕行適用刑法施行法
    第1 條之1 之規定。
四、再被告所犯上開3 罪，犯意個別，應分論併罰。爰審酌被告
    為金錢所誘之犯罪動機、目的、犯罪時所受之刺激、犯罪之
    手段、生活狀況、品行、智識程度、犯罪所生之損害、犯罪
    後之坦承認錯之態度良好等一切情狀，分別量處如主文所示
    之刑。又修正前刑法第41條規定：「犯最重本刑為5 年以下
    有期徒刑以下之刑之罪，而受6 個月以下有期徒刑或拘役之
    宣告，因身體、教育、職業、家庭之關係或其他正當事由，
    執行顯有困難者，得以1 元以上3 元以下折算1 日，易科罰
    金。但確因不執行所宣告之刑，難收矯正之效，或難以維持
    法秩序者，不在此限。併合處罰之數罪，均有前項情形，其
    應執行之刑逾6 月者，亦同」，而被告行為時之易科罰金折
    算標準，依95年7 月1 日修正條文施行前罰金罰鍰提高標準
    條例第2 條前段之規定（該條業經總統於95年5 月17日公布
    刪除，並自95年7 月1 日失效），就其原定數額提高為100
    倍折算1 日，則被告行為時之易科罰金折算標準，應以銀元
    100 元至300 元折算1 日，經折算為新臺幣後，係以新臺幣
    300 元至900 元折算為1 日；惟修正後之刑法第41條則規定
    ：「犯最重本刑為5 年以下有期徒刑以下之刑之罪，而受六
    個月以下有期徒刑或拘役之宣告者，得以新臺幣1 千元、2
    千元或3 千元折算一日，易科罰金。但確因不執行所宣告之
    刑，難收矯正之效，或難以維持法秩序者，不在此限。前項
    規定於數罪併罰，其應執行之刑未逾六月者，亦適用之。」
    ，比較修正前後之易科罰金折算標準，依修正後刑法第2 條
    第1 項前段規定，應適用修正前刑法第41條第1 項前段、第
    2 項及修正前罰金罰鍰提高標準條例第2 條之規定定其易科
    罰金之折算標準。是被告因本件所犯數罪併罰之罪均係在刑
    法修正前所犯，自有修正前刑法第41條第2 項規定之適用。
    再被告於96年4 月24日以前所犯上述之罪，又係中華民國96
    年罪犯減刑條例於96年7 月16日施行後之96年7 月31日始為
    本院通緝，此有通緝書1 份在卷可憑，仍應依中華民國96年
    罪犯減刑條例第2 條第1 項第3 款之規定分別減其宣告刑期
    2 分之1 ，並依修正前刑法第51條第5 款定其應執行之刑，
    且依有利於被告之上開折算標準諭知其易科罰金之折算標準
    。至被告於本案上述所為，核與被告為臺灣臺北地方法院檢
    察署檢察官於96年9 月30日以96年度偵緝字第181 號、第18
    2 號起訴之起訴書所載犯罪動機及其事實不同、犯罪時間相
    距近有1 年，此有該起訴書1 份附卷可憑，尚難認有何連續
    犯等同一案件之情形，自難認為本件起訴效力所及，本院當
    不得併為審酌。另被告於本院審理中提及尚有共同正犯蕭憲
    鐘及溫紹恭，卷內雖無證據足資認定，然此部分有待檢察官
    更為釐清處理，附此敘明。
據上論斷，應依刑事訴訟法第273 條之1 第1 項、第299 條第1
項前段、第310 條之2 、第454 條，中華民國96年罪犯減刑條例
第2 條第1 項第3 款、第7 條、第9 條，刑法第2 條第1 項前段
、第339 條第1 項、第214 條、第335 條第1 項、修正前刑法第
41 條 第1 項前段、第2 項、第51條第5 款，刑法施行法第1 條
之1第1項、第2 項前段，修正前罰金罰鍰提高標準條例第2 條，
現行法規所定貨幣單位折算新臺幣條例第2 條，判決如主文
本案經檢察官翁偉倫到庭執行職務。
中    華    民    國    97    年    4     月    25    日
                  刑事第一庭  法  官  雷雯華
以上正本證明與原本無異。
如不服本判決，應於收受送達後10日內向本院提出上訴書狀，其
未敘述上訴之理由者並得於提起上訴後20日內向本院補提理由書
（均須按他造當事人之人數附繕本）。
                              書記官  陳如玲
中    華    民    國    97    年    4     月    25    日
附錄本案論罪科刑法條全文：
刑法第339條
意圖為自己或第三人不法之所有，以詐術使人將本人或第三人之
物交付者，處5 年以下有期徒刑、拘役或科或併科1 千元以下罰
金。
以前項方法得財產上不法之利益或使第三人得之者，亦同。
前二項之未遂犯罰之。
刑法第214條
明知為不實之事項，而使公務員登載於職務上所掌之公文書，足
以生損害於公眾或他人者，處3 年以下有期徒刑、拘役或5 百元
以下罰金。
刑法第335條
意圖為自己或第三人不法之所有，而侵占自己持有他人之物者，
處5 年以下有期徒刑、拘役或科或併科1 千元以下罰金。
前項之未遂犯罰之。


司法院資訊處製作；財團法人民間司法改革基金會備份。
